【裁判字號】    92,交簡上,42
【裁判日期】    920908
【裁判案由】    公共危險
【裁判全文】
臺灣桃園地方法院刑事判決                        九十二年度交簡上字第四二號
    上  訴  人
    即  被  告  甲○○
右上訴人因被告公共危險案件，不服本院中壢簡易庭於中華民國九十二年三月十九日
所為九十一年度壢交簡字第一七三一號第一審簡易判決（聲請簡易判決處刑書案號：
九十一年度偵字第五０七四號），提起上訴，本院合議庭第二審判決如左：
    主  文
原判決撤銷。
甲○○失火燒燬瓦斯爐壹只、瓦斯筒壹只、木製廚房流理臺壹組、木製椅組（參只）
、木質裝璜隔間（含隔間木牆及天花板）等物，致生公共危險，處拘役拾日，如易科
罰金，以參佰元（即新臺幣玖佰元）折算壹日。
    事  實
一、緣甲○○於民國九十年六月二十日起，與盧育達共同向丙○○○承租位於桃園縣
    中壢市○○街六號三樓之五以木板隔間房間。同年十二月二十四日下午三時四十
    五分許，甲○○以房東丙○○○所提供之移動式瓦斯爐燒煮開水，本應留意位於
    瓦斯爐側面之瓦斯管，可能因為碰觸到火燄受損，而有瓦斯外洩，致生火災之情
    ，卻疏未注意，而以大火燒煮開水，致瓦斯管受熱損壞，造成瓦斯外洩，接觸瓦
    斯爐上火燄產生劇烈燃燒，雖甲○○之男友在場即在場之乙○○，尚使用丙○○○所提供置於房間外之滅火器，極力想撲滅火勢，惟因為滅火器陳舊，無法使用
    ，仍燒燬房間內瓦斯爐一只、瓦斯筒一只、木製廚房流理臺一組、木製椅組（三
    只），及屋內木質裝璜隔間（含隔間木牆及天花板）等物，並因而波及隔鄰房間
    所有權人巫滄洲、鍾天勝之裝璜亦受損，及造成公設走道髒亂不堪之公共危險，
    幸消防局緊急前往撲滅火勢，始未造成更大之災害。
二、案經桃園縣警察局中壢分局報請臺灣桃園地方法院檢察署檢察官聲請簡易判決處
    刑。
    理  由
一、上訴意旨（略以）：上訴人即被告對於本案火災之發生已善盡警戒及滅火之責，
    若非房東丙○○○提供之爐具老舊、熱水器損壞不修理，也不會用瓦斯爐煮水，
    就不會發生火災，且已盡力撲救，因為房東提供之滅火器不堪使用，所以無法及
    時撲滅，房東亦有過失等語。
二、訊據被告甲○○固對於在前述時地因為燒煮開水，不慎燒破瓦斯管，致生火災，
    燒燬前述物品之事實，坦承不諱，惟辯稱：若非房東丙○○○提供之熱水器損壞
    不修理，也不會用瓦斯爐煮水，就不會發生火災，且已盡力撲救，惟又因為房東
    提供之滅火器不堪使用，所以無法及時撲滅，房東亦有過失等語。查前述犯罪事
    實，業據被害人即房東丙○○○結證在卷，核與丙○○○之警詢及偵查訊問筆錄
    內容大致相符，至被告所辯已盡力撲救，及滅火器不堪使用等語，經核與被告及
    證人即被告之男友乙○○之警詢、偵查訊問筆錄辯稱及證詞均符，本院訊據證人
    乙○○，其證述與偵查中證言亦符，另查被告及證人之警詢筆錄係在案發當日即
    製作，對此事實，當無虛偽之可能，另經本院依火災現場相片所示，確有滅火器
    一只，本院尚依職權調查，命轄區警員至現場取回滅火器勘驗，惟因距案發時間
    已有一段時日，且現場均已重新裝璜完畢，該滅火器因為未扣案，已不知去向，
    有桃園縣警察局中壢分局回覆本院函及丙○○○之警詢筆錄一件在卷足證。再查
    本院訊據被害人丙○○○，對於現場確有滅火器一只之事實並不爭執，且坦承「
    滅火器買了好幾年，都未使用過，不知道有無過期」等語（參見本院九十二年六
    月十二日訊問筆錄）。是基於罪疑唯輕、有疑唯利被告之原則，被告所辯，關於
    乙○○確有使用丙○○○所提供之滅火器滅火，而滅火器不堪使用，造成無法及
    時撲滅火勢等情，堪以採信。惟此僅係民事賠償責任之認定上，被害人是否與有
    過失，及被告過失比例若干之問題，而被告對於其於本案確有過失之情，亦坦承
    在卷，是尚無解於被告於本案確有過失之認定。此外，本案經鑑定機關，桃園縣
    消防局至現場調查鑑定之結果，對於起火原因之研判認為（略以）：「排除危險
    物品自燃引火之可能性、排除電氣因素引火之可能性、排除外人進入引火之可能
    性。檢視瓦斯爐具及鍋子，發現鍋子為平底鍋，而瓦斯爐之寬度小於鍋子的寬度
    ，瓦斯管位於瓦斯爐之側面。研判長時間以大火加熱水煮水，而瓦斯管彎曲之情
    形下，瓦斯管可能直接接觸火焰或受熱損壞，瓦斯管受熱燒損後，瓦斯即由瓦斯
    管外洩，接觸瓦斯爐上之火焰產生劇烈燃燒。結論認為：起火原因不排除炊事（
    煮開水）不慎引火之可能性」等語。有該局所製作之「火災原因調查報告書」一
    件在卷可查。本院以為，被告以平底鍋燒煮開水，該鍋子之寬度又大於移動式瓦
    斯爐之寬度，被告即應注意火勢大小，如以大火燒煮，該火即有可能接觸到瓦斯
    爐側面之瓦斯管，引發瓦斯外洩起火之情，被告卻仍以大火燒煮，是對於本案火
    災之發生，確有過失之責。另查本案房間內，本有床組三組（彈簧床雙人一張、
    單人一張）、吊衣架一支、木製衣櫥一組、電視櫃一組、木製椅組（五張椅）、
    電視一台、電話一支、冷氣一台、電熱水器一台、瓦斯一桶等物，此經本院依職
    權調閱因本件火災，被害人丙○○○為民事原告，訴請被告負損害賠償責任之本
    院中壢簡易庭九十一年度壢簡字第八九０號簡易程序案卷，有被告所提出答辯狀
    內所附明細表，經提示被告所不否認在卷，惟查被告對於所燒燬之物品尚有爭執
    ，公訴人對於被告究燒燬何種物品，亦未說明，是基於「有疑唯利被告原則」，
    本院逕依被告所辯及據公訴人所提出附於本案卷內之相片，認定所燒燬之物，有
    瓦斯爐一只、瓦斯筒一只、木製廚房流理臺一組、木製椅組（三只）、木質裝璜
    隔間（含隔間木牆及天花板）等物，餘物品尚不列入（惟此不影響民事原告盡舉
    證責任，證明其他物品亦遭燒燬之認定）。被告因過失引發火災，燒燬前述物品
    ，尤其房間木板隔間之燒燬，造成隔鄰鄰居之房間亦受波及，且室內、室外、公
    設走廊通道環境破壞，滿門髒亂不堪，須重新整修，此經本院依職權卷內有鄰居
    巫滄洲、鍾天勝所共同具名之火災賠償請求書一件，經提示被告所不爭執在卷，
    是被告失火燒燬該等物品，已對鄰居之他人致生危害，致生公共危險之情，亦堪
    認定。本案上訴尚無理由，事證明確，被告應予論罪科刑。
三、核被告所為，係犯刑法第一百七十五條第三項之失火住宅以外之他人所有物，致
    生公共危險罪。按原審簡易判決依據公訴人（即聲請人）所請事實，逕認被告所
    為係犯刑法第一百七十三條第二項之失火燒燬現供人使用之住宅罪，罪刑明確，
    判處被告拘役二十日，如易科罰金，以參佰元折算壹日之刑。惟按刑法第一百七
    十三條所稱之失火「燒燬現供人使用之住宅」，必須房屋構成之重要部分已燒燬
    （如主要樑柱等建築物主體結構），致房屋本身喪失其主要效用，始足當之，如
    所燒燬者僅係房屋內之傢俱、物件等物，尚不得依本條項論處。最高法院七十六
    年度台上字第八二三０號刑事判決、七十九年度台上字第二六五六號刑事判決，
    均採此意旨之見解。查被告所燒燬如前述所示之物，均係房間內之傢俱及木質裝
    璜隔間等物，並無損及房屋建築物之結構，業據證人即被害人丙○○○證述在卷
    。是本案尚難謂該住宅或建築物業經燒燬，聲請人及原審判決所認即有誤會及違
    誤，原判決既有違誤，應予撤銷改判。又刑法第一百七十五條第三項之罪，及第
    一百七十三條第二項之罪，其差別僅在燒燬之物，及是否致生公共危險，就失火
    行為之基本事實，尚無兩異，是依侵害行行為及訴之目的，另以訴訟經濟之觀點
    ，二罪之犯罪事實尚屬同一，於不影響事實同一性之範圍內，本院自得變更起訴
    及原判決所依據之法條，論以刑法第一百七十五條第三項之罪。又因為本院於罪
    名變更後，依法更行告知被告關於刑事訴訟法第九十五條之權利，踐行告知義務
    之規定及賦予被告答辯之機會，對於被告尚不致造成突襲，附此敘明。本案被告
    對於火災發生既有過失，且致生公共危險，其上訴無理由，業如前述。惟上訴雖
    無理由，惟原判決既有如前所述不當之處，自仍應撤銷改判。爰審酌被告就本件
    事故發生過失之輕重、被害人亦有過失之情，及所造成損害尚非重大，被告迄今
    仍未與被害人對於賠償事宜達成和解（依前述民事案卷顯示，被害人對於所請求
    之二十四萬五千元損害賠償，曾同意以十萬元數額和解，惟被告仍不願接受），
    及被告犯後坦承部分犯行之犯後態度等一切情狀，量處如主文所示拘役之刑，並
    諭知易科罰金之標準。復查被告雖未曾受有期徒刑以上刑之宣告，有臺灣高等法
    院被告全國前案紀錄表一件在卷可查，惟被告既未能與被害人等達成和解，基於
    考量犯罪之一般及特別預防需要，本院認對其宣告之刑，仍以執行為適當，以示
    懲戒。
據上論斷，應依刑事訴訟法第四百五十五條之一第三項、第三百六十九條第一項前段
、第三百六十四條、第二百九十九條第一項前段、第三百條，刑法第一百七十五條第
三項、第四十一條第一項前段，罰金罰鍰提高標準條例第一條前段、第二條，判決如
主文。
本案經檢察官柯怡如到庭執行職務
中      華      民      國    九十二    年      九      月      八      日
                                  臺灣桃園地方法院刑事第二庭
                                      審判長法  官  徐  培  元
                                            法  官  林  晏  鵬
                                            法  官  錢  建  榮
右正本證明與原本無異。
如不服本判決，應於判決送達後十日內向本院提出上訴狀( 應附繕本 )，上訴於臺灣
高等法院。
                                            書記官  劉  寶  霞
中      華      民      國    九十二    年      九      月     十五     日
附錄本案論罪科刑法條全文
中華民國刑法第一百七十五條第三項
 (放火燒燬住宅等以外之物罪)
放火燒燬前二條以外之他人所有物，致生公共危險者，處一年以上七年以下有期徒刑
。
放火燒燬前二條以外之自己所有物，致生公共危險者，處三年以下有期徒刑。
失火燒燬前二條以外之物，致生公共危險者，處拘役或三百元以下罰金。


司法院資訊處製作；財團法人民間司法改革基金會備份。
